【裁判字號】    95,重上,198
【裁判日期】    950906
【裁判案由】    返還貨款等
【裁判全文】
臺灣高等法院民事判決                 95年度重上字第198號
上  訴  人  皇錦實業有限公司
法定代理人  甲○○
訴訟代理人  黃炳飛律師
被 上訴 人  矽連科技股份有限公司
法定代理人  乙○○
訴訟代理人  卓忠三律師
上列當事人間返還貨款等事件，上訴人對於民國95年3月3日臺灣
臺北地方法院93年度重訴字第1086號第一審判決提起上訴，本院
於95年8月23日言詞辯論終結，判決如下：
    主  文
上訴駁回。
第二審訴訟費用由上訴人負擔。
原判決第三項關於上訴人免為假執行部分，應更正為「被告於執
行標的物拍定、變賣或物之交付前，得以新台幣陸佰參拾壹萬貳
仟陸佰玖拾陸元預供擔保或將請求標的物提存而免為假執行」。
    事實及理由
一、按民事訴訟法第270條之1第3項前段規定應受其拘束之爭點
    協議，係指當事人就其既已主張之爭點，經依同條第1項第3
    款或第2項為協議者而言；至於協議前未經當事人主張之爭
    點，既不在協議範圍，自不受協議之拘束。查上訴人於94
    年9月6日原審法院行言詞辯論期日時，並未為有無給付不能
    、遲延、及歸責可否之抗辯，兩造於該期日協議簡化爭點，
    亦未就此為協議，並達成上訴人不得提出其他未經主張爭點
    之協議（見原審卷第102至103頁），上訴人嗣後提出時效抗
    辯之防禦方法，自不受該期日協議之拘束（最高法院94台上
    字第493號判決意旨參照）。是故上訴人於本院審理期間主
    張其無給付不能、給付遲延、及無可歸責之事由，於法尚無
    不合，合先敘明。
二、被上訴人主張：
(一)被上訴人矽連科技股份有限公司（下稱矽連公司）前於民國
    （下同）92年09月01日，與上訴人皇錦實業股份有限公司（
    下稱皇錦公司）訂立買賣契約書，約定由矽連公司向皇錦公
    司購買LM150X06，品名LG15-PANEL，數量1,728片，單價每
    片178.5美元，總價308,448美元，以1美元兌換新台幣（下
    同）34.11元計算，總價共計10,521,161元。依前述買賣契
    約書規定，皇錦公司原應於矽連公司第1次匯款後15日內交
    貨，然矽連公司已依約於92年09月02日給付第一次價金即
    3,156,348元，之後並再依皇錦公司要求，分別於同年9月16
    日付款1,400,000元，9月18日付款1,756,348元，矽連公司
    已依約付款如前，且皇錦公司原亦依買賣契約第4條之規定
    交付發票人為皇錦公司，付款人為建華銀行土城分行，支票
    號碼AO159838，到期日為92年9月15日，面額3,156,348元之
    保證支票乙紙，及其客戶支票，發票人為雪世界科技股份有
    限公司（下稱雪世界公司），付款人為日盛國際商業銀行敦
    化分行之支票，號碼CC0000000號，面額3,129,824保證支票
    乙紙，作為擔保契約履行之用。惟皇錦公司迄今仍未履約，
    矽連公司多次催請履約未果，遂於93年6月28日以台北龍口
    郵局第125號存證信函解除契約。
(二)按依民法第259條第1、2款之規定「契約解除時，當事人雙
    方回復原狀之義務，除法律另有規定或契約另有訂定外，依
    左列之規定：一、由他方所受領之給付物應返還之。二、受
    領之給付為金錢者，應附加自受領時起之利息償還之」。又
    債務人遲延者，債權人得請求其賠償因遲延而生之損害，且
    契約解除權之行使，不妨礙損害賠償之請求，民法第231 條
    第1項、第260條亦有明文可參。本件皇錦公司違約已如前述
    ，並於92年9月2日第1次受領矽連公司給付之3,156,348元，
    其交付面額為3,156,348元之保證支票乙張，經矽連公司於9
    3年7月20日提示遭付款人退票；皇錦公司復於92年9月16日
    受領矽連公司之匯款1,400,000元部分、於92年9月18日受領
    矽連公司之匯款1,756,348元；此外，矽連公司尚因皇錦公
    司違約，無法將系爭契約之物品轉賣賺取總合約價款百分之
    1.5以上之利潤，致受有損失94690元以上，爰依民法第254
    條、第255條、第259條第1、2款、第231條第1項、第260條
    及票據法等規定訴請被告回復原狀。爰起訴聲明：(1)上訴人
    應給付被上訴人3,156,348元，及自93年7月21日起至清償日
    止，按年息百分之6計算之利息；(2)上訴人應給付被上訴人
    1,400,000元及自92年9月16日起至清償日止，按年息百分之
    5計算之利息；(3)上訴人應給付被上訴人1,756,348元及自92
    年9月18日起至清償日止，按年息百分之5計算之利息；(4)上
    訴人應給付被上訴人94,690元及自本件判決確定日起至清償
    日止，按年息百分之5計算之利息；(5)願供擔保，請准宣告
    假執行。並於本院答辯聲明：上訴駁回 (原審判決上訴人應
    給付被上訴人6,312,696元，及其中3,156,348元自93年7月2
    1日起至清償日止，按年息6％計算之利息；其中1,400,000
    元自92年9月16日起至清償日止，1,756,348元自92年9月18
    日起至清償日止，均按年息5％計算之利息。而駁回被上訴
    人其餘之請求。並就被上訴人勝訴部分，為准、免假執行之
    宣告，上訴人就其敗訴部分提起上訴，被上訴人就其敗訴部
    分未提起上訴)。
三、上訴人則以：系爭契約約定由訴外人雪世界公司逕對被上訴
    人為給付，系爭貨物未能交付，應係可歸責於訴外人雪世界
    公司所致。且系爭契約實際係由被上訴人公司之陳源森與訴
    外人雪世界公司陳文彬所簽訂，上訴人僅係出名而已，並未
    實際參與契約之簽訂。又上訴人於92年12月19日即已對被上
    訴人表示解除契約，並將兩紙發票人為訴外人雪世界公司，
    票號CC0000000、CC0000000，面額分別為3,129,797元、3,1
    29,824元之支票交付予被上訴人，上訴人既已於92年12 月
    19日解除契約，則被上訴人93年6月28日之存證信函即不再
    生解除契約之效力等語置辯。並於本院上訴聲明：(1)原判決
    不利於上訴人部分及假執行均廢棄；(2)上廢棄部分，駁回被
    上訴人在第一審之訴及假執行之聲請。
四、兩造不爭執之事實：（見本院95年6月6日準備程序筆錄，本
    院卷，第42頁至43頁）
(一)兩造曾於92年9月1日簽訂系爭買賣契約，該契約存在於兩造
    之間。
(二)契約內容係被上訴人向上訴人購買LM150X06，品名LG15吋
    PANEL，數量1,728片，單價每片178.5美元，總價308,448
    美元，被上訴人並於92年9月2日匯款1,756,348元。
(三)矽連公司已依約於92年09月02日給付第一次價金即3,156,34
    8元，於同年9月16日付款1,400,000元，於9月18日付款1,75
    6,348元，皇錦公司亦依買賣契約第4條之規定交付發票人為
    皇錦公司，付款人為建華銀行土城分行，支票號碼AO159838
    ，到期日為92年9月15日，面額3,156,348元之保證支票乙紙
    ，及其客戶支票，發票人為訴外人雪世界公司，付款人為日
    盛國際商業銀行敦化分行之支票，號碼CC0000000號，面額
    3,129,8245之保證支票乙紙，作為擔保契約履行之用，其交
    付面額為3,156,348元之保證支票，經矽連公司於93年7月20
    日提示遭付款人退票。
    以上事實，為兩造所不爭執，並有買賣契約書影本、華南商
    業銀行92年9月2日、9月16日、9月18日全行通收存款憑條副
    根影本3張、支票及退票理由單影本在卷足憑（見原審第1卷
    第7頁至第10頁、第20頁）等附卷可稽，自堪信為真。
五、本院於95年6月6日得兩造同意協議簡化並整理之爭點為（見
    本院同上筆錄）：
(一)上訴人有無給付不能或給付遲延之情事？若有，該情事是否
    可歸責於上訴人？
(二)上訴人主張於92年12月19日即已解除系爭契約有無理由？被
    上訴人主張於93年6月28日解除契約是否有效？
六、關於上訴人有無給付不能或給付遲延之情事，及該情事是否
    可歸責於上訴人部分：
(一)經查被上訴人於92年9月1日與上訴人訂立買賣契約書，由被
    上訴人向上訴人購買LM150X06，品名LG15吋PANEL（面板）
    ，數量1,728片，單價每片178.5美元，總價308,448美元，
    以一美元兌換34.11新台幣計算，共計10,521,161元。依前
    述買賣契約書規定，上訴人原應於被上訴人匯款後15日內交
    貨，然被上訴人已依約於92年9月2日付款總價款之30%，即
    3,156,348元，之後並再依上訴人之要求，分別於同年9月16
    日付款1,400,000元，9月18日付款1,756,348元，被上訴人
    已依約付款等情，已如前述。故上訴人自應依照其與被上訴
    人間之買賣契約內容，履行民法第348條第1項出賣人之義務
    。再觀諸系爭買賣契約書第5條規定，上訴人應於被上訴人
    匯款完成後15日內交貨，故本件於被上訴人完成匯款後15日
    內，即為履行期限，上訴人之給付既定有期限，上訴人自應
    於期限屆滿時起，負遲延責任。
(二)次按種類之債之標的物，苟非客觀上依社會一般觀念，已失
    其存在，不生給付不能之問題。蓋以種類指示給付物者，社
    會上苟不失其存在，且無不能融通之情事，即屬給付可能。
    此猶債務人不得以無資力為給付不能者，其理相同。是故，
    給付不能惟於特定之債始能發生 (最高法院32年上字第4757
    號、37年上字第7140號判例意旨參照)。如上所述，本件買
    賣之標的物為向上訴人購買之LM150X06，品名LG15吋PANEL
    （面板），數量1,728片，係屬種類之債，並無給付不能之
    情形，上訴人所謂「給付不能」，於法無據。
(三)再查本件系爭契約係由契約之本件兩造當事人簽署，契約當
    事人為兩造，而上訴人另主張其與訴外人雪世界公司所簽訂
    之契約，其契約當事人則為上訴人與訴外人雪世界公司，係
    屬分別獨立之契約，且上訴人所主張契約當事人為上訴人與
    訴外人雪世界公司之買賣契約並未簽署完成，僅有訴外人雪
    世界公司一方之簽章，上訴人並未在該契約上簽章，依法該
    契約並未成立等情，亦有系爭買賣契約書、契約當事人為上
    訴人與訴外人雪世界公司之買賣契約書在卷可稽 (見原審第
    1 卷第54、55頁)，況系爭契約僅約定上訴人於被上訴人匯
    款完成後15日內交貨，並無約定應由訴外人雪世界公司交貨
    等情，此觀系爭買賣契約書自明 (見原審第1卷第7、54頁)
    ，故上訴人以：兩造與訴外人雪世界公司約定由雪世界公司
    逕對被上訴人為給付，本件係因訴外人雪世界公司未出貨給
    上訴人，致上訴人無法出貨給被上訴人，上訴人給付不能及
    遲延給付乃不可歸責於上訴人，上訴人不負遲延責任，且上
    訴人已依民法第226條、第256條規定主張解除契約云云，於
    法顯屬無據，殊無足採。
(四)復查上訴人已依買賣契約第4條之規定交付被上訴人，發票
    人為上訴人，付款人為建華銀行土城分行，支票號碼：Ａ0
    00 0000，到期日為92年9月15日，面額3,156,348元之保證
    支票乙紙，及其客戶支票，發票人為雪世界公司，付款人為
    日盛國際商業銀行敦化分行之支票，號碼ＣＣ0000000號，
    面額3,129,824元之保證支票乙紙，均係作為擔保契約履行
    之用，被上訴人於依法解除契約後，依民法第259條第1、2
    款之規定，請求回復原狀，亦即被上訴人已給付之貨款。系
    爭買賣契約書第7條之規定，並非「附停止條件」或「損害
    賠償總額」之約定，上訴人所述自無理由。
七、關於上訴人主張於92年12月19日即已解除系爭契約有無理由
    、及被上訴人93年6月28日解除契約是否有效部分：
(一)上訴人主張其給付不能及遲延給付乃不可歸責於上訴人，上
    訴人不負遲延責任，並依民法第226條、第256條規定主張解
    除契約云云，於法顯屬無據，已如上述，從而上訴人主張其
    於92年12月19日即已解除系爭契約云云，為無理由。
(二)按債務人給付遲延，債權人固得依民法第254條、第255條規
    定解除契約，惟如上所述，因上訴人係依買賣契約應負遲延
    責任之債務人，並無權解除契約，兩造契約仍繼續存在，而
    被上訴人既已依約給付於92年09月02日給付第一次價金3,15
    6,348元，於同年9月16日付款1,400,000元，於9月18日付款
    1,756,348元，皇錦公司亦依買賣契約第4條之規定交付發票
    人為皇錦公司，付款人為建華銀行土城分行，支票號碼AO15
    9838，到期日為92年9月15日，面額3,156,348元之保證支票
    乙紙，及其客戶支票，發票人為訴外人雪世界公司，付款人
    為日盛國際商業銀行敦化分行之支票，號碼CC0000000號，
    面額3,129,824保證支票乙紙，作為擔保契約履行之用，其
    交付面額為3,156,348元之保證支票，經矽連公司於93年7月
    20日提示遭付款人退票。則上訴人已屬給付不能，被上訴人
    因而依約於93年6月28日以台北龍口郵局第125號存證信函對
    上訴人解除系爭買賣契約，上訴人並已收受該存證信函，系
    爭買賣契約之解除已合法有效，從而被上訴人依民法第259
    條請求上訴人回復原狀返還上訴人已受領之物，核無不合。
(三)經查被上訴人於92年9月2日支付3,156,348元並經上訴人受
    領，有原證二之華南商業銀行92年9月2日全行通收存款憑條
    副根影本1張可證（見原審第1卷第8頁），而上訴人交付同
    額之保證支票（見原審第1卷第20頁）經退票，故被上訴人
    請求上訴人應給付3,156,348元，及自93年7月21日起至清償
    日止，按年息百分之6計算之利息，於法並無不合。又被上
    訴人於92年9月16日支付1,400,000元並經上訴人受領，且有
    華南商業銀行92年9月16日全行通收存款憑條副根影本1張可
    證（見原審1卷第9頁），故被上訴人請求上訴人應給付1,40
    0,000元及自92年9月17日起至清償日止，按年息百分之5計
    算之利息，亦無不合。被上訴人再於92年9月18日支付1,7
    56,348元並經上訴人受領，亦有華南商業銀行92年9月18日
    全行通收存款憑條副根影本1張可證（見原審第1卷第10頁）
    ，故被上訴人請求上訴人應給付1,756,348元及自92年9月18
    日起至清償日止，按年息百分之5計算之利息，亦有理由。
    上訴人合計應返還之金額總計為6,312,696元及上開分別計
    算之利息。
八、綜上所述，被上訴人主張上訴人給付不能，其已依法於93年
    6月28日解除系爭買賣契約，並依民法第259條請求上訴人回
    復原狀返還上訴人已受領之物即6,312,696元，及其中3,156
    ,348元自93年7月21日起至清償日止，按年息6%計算之利息
    ；其中1,400,000元自92年9月17日起至清償日止，按年息百
    分之5計算之利息，1,756,348元自92年9月18日起至清償日
    止，按年息百分之5計算之利息，為有理由，應准許之。上
    訴人所辯均無可取。原審因而就被上訴人上開請求有理由部
    分，判命上訴人如數給付，於法並無違誤。上訴意旨指摘原
    判決此部分不當，求予廢棄改判，為無理由，應予駁回。另
    民事訴訟法第392條業已於92年2月7日修正增列第2項、第3
    項為「法院得依聲請或依職權宣告被告預供擔保，或將請求
    標的物提存而免為假執行」、「依前項規定預供擔保或提存
    而免為假執行，應於執行標的物拍定、變賣或物之交付前為
    之」，故原判決第3項關於上訴人免為假執行部分，應更正
    為「被告於執行標的物拍定、變賣或物之交付前，得以新台
    幣陸佰參拾壹萬貳仟陸佰玖拾陸元預供擔保或將請求標的物
    提存而免為假執行」，附此指明。
九、本件事證已臻明確，兩造其餘主張及舉證，核與本件判決結
    果無涉，無庸一一審酌，併此敘明。
十、據上論結，本件上訴為無理由，依民事訴訟法第449條第1項
    、第78條，判決如主文。
中    華    民    國    95    年    9     月    6     日
                    民事第十四庭
                        審判長法  官  許正順
                              法  官  張  蘭
                              法  官  魏麗娟
正本係照原本作成。
如不服本判決，應於收受送達後20日內向本院提出上訴書狀，其
未表明上訴理由者，應於提出上訴後20日內向本院補提理由書狀
（均須按他造當事人之人數附繕本）上訴時應提出委任律師或具
有律師資格之人之委任狀；委任有律師資格者，另應附具律師資
格證書及釋明委任人與受任人有民事訴訟法第466條之1第1項但
書或第2項（詳附註）所定關係之釋明文書影本。
中    華    民    國    95    年    9     月    7     日
                              書記官  曾瓊安
附註：
民事訴訟法第466條之1（第1項、第2項）：
對於第二審判決上訴，上訴人應委任律師為訴訟代理人。但上訴
人或其他法定代理人具有律師資格者，不在此限。
上訴人之配偶、三親等內之血親、二親等內之姻親，或上訴人為
法人、中央或地方機關時，其所屬專任人員具有律師資格並經法
院認為適當者，亦得為第三審訴訟代理人。


司法院資訊處製作；財團法人民間司法改革基金會備份。
